臺灣高等法院臺南分院刑事判決　　　　　 九十三年度交上易字第四三號　　 潛
　　　上　訴　人　臺灣雲林地方法院檢察署檢察官
　　　上　訴　人
　　　即　被　告　乙　○　○
　　　指定辯護人　本院公設辯護人　丁　○　○
右列上訴人因被告過失致死等案件，不服臺灣雲林地方法院九十二年度交易字第一一
四號中華民國九十二年十二月十七日第一審判決（起訴案號：臺灣雲林地方法院檢察
署九十二年度調偵字第八八號），提起上訴，本院判決如左：
      主      文
原判決撤銷。
乙○○因過失致人於死，處有期徒刑月，如易科罰金以佰元折算壹日。
      事      實
一、乙○○明知無輕機車駕駛執照，不得騎乘輕機車，猶於民國九十二年七月十二日
    上午，無照騎乘車牌號碼ＺＵＷ－四三七號輕機車，沿雲林縣虎尾鎮○○里○○
    道路，由南往北（往尾園）方向行駛，於同日上午七時五十五分許，行經雲林縣
    虎尾鎮中溪里汕尾臺電尾園支七號電桿旁之無號誌交岔路口時，原應注意車前狀
    況，並隨時採取必要之安全措施，及汽車行經無號誌之交岔路口，應減速慢行，
    作隨時停車之準備，依當時天候晴、日間有自然光線、路面乾燥、無缺陷、無障
    礙物、視距良好，亦無不能注意之情事，詎行經上開交岔路口前方約三十公尺，
    已看見左方產業道路，亦有機車將行經同一交岔路口，竟疏未注意採取必要安全
    措施，亦未作隨時停車之準備，以煞車暫停，即貿然行駛穿越該交岔路口，適有
    薛丙豐亦無照騎乘車牌號碼ＭＨＶ－三○七號重機車，其後搭載友人甲○○，沿
    乙○○左方之產業道路，由西向東（由埒內往中溪）駛來，亦疏未注意車前狀況
    ，隨時採取必要之安全措施，及行經無號誌之交岔路口，應減速慢行，作隨時停
    車之準備，且與乙○○同為直行車，左方車應暫停讓右方車先行之規定，即行駛
    穿越該交岔路口，雙方因上開過失，於行經該交岔路口乃不及煞閃，乙○○騎乘
    之車號ＺＵＷ－四三七號輕機車車頭，遂與薛丙豐所騎乘之車號ＭＨＶ－三○七
    號重機車車頭，發生碰撞，造成乙○○、薛丙豐及甲○○等人均人車倒地，薛丙
    豐因而受有頭、腹部挫傷及顱內出血，經送醫急救，仍不治死亡；甲○○亦受有
    頭部外傷合併頭皮擦傷、雙肘挫擦傷、左手挫擦傷等傷害；乙○○則受有頭部外
    傷併腦震盪、顏面撕裂傷（八＋二＋二公分）、顏面多處擦傷、四肢多處挫擦傷
    等傷害，經送醫急救。
二、案經薛丙豐之父丙○○及甲○○訴由雲林縣警察局虎尾分局報請臺灣雲林地方法
    院檢察署檢察官相驗後自動簽分偵查起訴。
      理      由
一、按「最輕本刑為三年以上有期徒刑或高等法院管轄第一審案件或被告因智能障礙
    無法為完全之陳述，於審判中未經選任辯護人者，審判長應指定公設辯護人或律
    師為其辯護；其他審判案件，低收入戶被告未選任辯護人而聲請指定，或審判長
    認有必要者，亦同。」刑事訴訟法第三十一條第一項定有明文。被告乙○○於原
    審審理時提出雲林縣虎尾鎮西安里辦公處之里長證明，證明其生活貧困，聲請為
    其指定辯護人，原審認被告已釋明其生活貧困，乃為被告之利益，指定公設辯護
    人辯護。本院仍為其利益，指定本院公設辯護人辯護。
二、前揭車禍事實，迭據被告乙○○於警訊、偵查、原審及本院審理時供承不諱，核
    與告訴人丙○○指訴被害人薛丙豐因車禍受傷而不治死亡，及告訴人甲○○指訴
    車禍發生之過程、因車禍受有傷害等情節相符，並有道路交通事故調查報告表、
    現場照片在卷可憑。被害人薛丙豐受有頭、腹部挫傷及顱內出血等傷害，送醫急
    救而不治死亡，經檢察官督同法醫相驗屬實，製有勘驗筆錄、相驗屍體證明書、
    驗斷書在卷可稽（見相驗卷第二十九至三十九頁），並有相驗屍體照片五張附卷
    可佐；告訴人甲○○受有頭部外傷合併頭皮擦傷、雙肘挫擦傷、左手挫擦傷等傷
    害，亦有財團法人天主教若瑟醫院診斷證明書附卷可參。
三、按汽車行駛時，駕駛人應注意車前狀況，並隨時採取必要之安全措施；又車輛行
    經無號誌之交岔路口時，應減速慢行，作隨時停車之準備，道路交通安全規則第
    九十四條第三項及第九十三條第一項第三款分別定有明文。此為駕駛人於駕駛車
    輛時應注意，並能注意遵守之事項。本件依卷附道路交通事故現場圖所示（見相
    驗卷第十二、十五頁），車禍地點為約五．三米及六．二五米道路寬之無號誌交
    岔路口；而靠近土地公廟旁之路口處（即交岔路口之東北角處）分別有車號ＺＵ
    Ｗ－四三七號機車及車號ＭＨＶ－三○七號機車之刮地痕，據被告供稱：其行車
    方向為沿產業道路由南向北方向行駛云云，告訴人陳稱：被害人薛丙豐之行車方
    向為由西向東，欲往中溪方向行駛云云，足見被告係屬右方車，被害人係屬左方
    車，雙方直行至該交岔路口，發生碰撞後，向交岔路口之東北方向倒地而遺留刮
    地痕。且卷附肇事兩方車輛照片顯示，均為車頭處破損，則被告係騎乘車號ＺＵ
    Ｗ－四三七號由南向北方向行駛至上開無號誌交岔路口，其車頭處與被害人所騎
    乘之沿被告左方產業道路由西向東駛來之車號ＭＨＶ－三○七號機車車頭發生撞
    及，可予認定。被告於進入該交岔路口前，應已看見左方之產業道路有來車，亦
    將進入該交岔路口，被告若能注意採取必要之安全措施，作隨時停車之準備，於
    進入該交岔路口前，煞車暫停，應不致發生與被害人之左方來車碰撞之情事，乃
    其車頭竟與左方車之機車車頭發生碰撞，顯見被告駕車行經該無號誌之交岔路口
    時，並未採取必要之安全措施，亦未減速慢行甚明。又肇事當時天候晴、日間有
    自然光線、路面乾燥、無缺陷、無障礙物，視距良好，有道路交通事故調查報告
    表可憑，亦無不能注意之情事，被告竟疏未注意即貿然穿越該交岔路口，致其所
    騎乘之ＺＵＷ－四三七號輕機車與被害人所騎乘之ＭＨＶ－三○七號重機車相撞
    及，被告於車禍之發生具有過失甚明。經原審依職權送請臺灣省嘉雲區車輛行車
    事故鑑定委員會鑑定結果，認「一、薛丙豐（鑑定意見誤寫為蘇丙豐）未達考照
    年齡（無照）駕駛重機車，行經未劃標線道路之無號誌交岔路口，左方車未暫停
    讓右方車先行，為肇事主因。（機車車主允許無照之人駕駛其機車，有違規定）
    二、乙○○無照駕駛輕機車（誤寫為重機車），行經未劃標線道路之無號誌交岔
    路口，未減速慢行，為肇事次因」，有該鑑定委員會九十二年十一月十八日嘉鑑
    字第九二一三一八號鑑定意見書函在卷可憑。另臺灣省車輛行車事故覆議鑑定委
    員會九十三年三月二十二日府覆議字第九三一○○七一號覆議意見，亦同此認定
    。雖被害人行經肇事之交岔路口，亦疏未注意車前狀況、減速慢行作隨時停車之
    準備，及於路口處暫停讓同為直行之右方車先行，於車禍發生亦有過失，然被告
    過失責任仍不能因之解免。被告之過失行為，與被害人之死亡及告訴人之受傷結
    果間，具有相當因果關係，被告自難辭過失致人於死及過失傷害之罪責。事證明
    確，被告過失致人於死及過失傷害犯行，堪以認定。
四、核被告所為，係犯刑法第二百七十六條第一項過失致人於死罪及同法第二百八十
    四條第一項前段過失傷害罪。被告以一過失行為同時觸犯過失致人於死罪與過失
    傷害罪，係一行為觸犯二罪名，屬想像競合犯，應從一重之過失致人於死罪處斷
    。被告無輕機車駕駛執照，據被告於警訊時供述在卷，因過失行為，致被害人死
    亡及告訴人甲○○受傷，依法應負刑事責任，應依道路交通安全管理處罰條例第
    八十六條第一項規定加重其刑。原審予被告論罪科刑，固非無見。惟本件肇事主
    因，乃被害人未達考照年齡（無照）駕駛重機車，行經未劃標線道路之無號誌交
    岔路口，左方車未暫停讓右方車先行，釀成其自己死亡、其搭載之告訴人甲○○
    受傷，其二人又均未戴安全帽所致，經本院當庭試行多次和解，被告極願和解，
    惟因家境確實清寒與告訴人要求之金額差距過大無力支付，致無法達成結論，公
    訴人見被告犯後態度良好、有和解誠意，亦請求本院從輕量刑。是公訴人上訴意
    旨，指摘被告未與被害人家屬及告訴人和解，量刑過輕，自屬無理由。原審未審
    酌被告有和解誠意，量處被告有期徒刑刑陸月，自嫌過重。被告上訴意旨，指摘
    原判決量刑過重，則屬有理由，應由本院撤銷改判之。爰審酌被告無前科，素行
    尚良好，無照騎乘機車，其雖因過失致被害人薛丙豐死亡及告訴人甲○○受傷，
    ，但過失程度較輕，本身亦受有頭部外傷併腦震盪、顏面撕裂傷、顏面多處擦傷
    、四肢多處挫擦傷等傷害，住院治療十餘日，有若瑟醫院、慈濟綜合醫院大林分
    院診斷證明書可參，被害人家屬已領取機車強制保險新臺幣一百四十萬元保險金
    ，被害人有重大過失，及被告平時依靠成衣工廠工作之微薄薪水維生，經濟狀況
    不佳，並承租房屋居住，配偶已去世，獨立扶養一男一女，現子女均仍在學，有
    被告提出之房屋租賃契約書、學生證、在學證明書、戶籍謄本等影本、生活困苦
    證明申請書，暨犯後坦承犯行態度尚佳等一切情狀，量處有期徒刑三月，並諭知
    如易科罰金以三百元折算一日。辯護人請求為被告緩刑宣告，惟因被告之過失致
    被害人死亡及告訴人受傷，且尚未與告訴人及被害人家屬達成民事和解，乃不宜
    為緩刑之諭知，併予敘明。
據上論斷，應依刑事訴訟法第三百六十九條第一項前段、第三百六十四條、第二百九
十九條第一項前段，道路交通安全管理處罰條例第八十六條第一項，刑法第二百七十
六條第一項、第二百八十四條第一項前段、第五十五條、第四十一條第一項前段，罰
金罰鍰提高標準條例第一條前段、第二條，判決如主文。
本案經檢察官曾顯智到庭執行職務。
中  華  民  國      九十三      年        四        月      二十一      日
                                臺灣高等法院臺南分院刑事第一庭
                                    審判長法官  黃    崑    宗
                                          法官  田    平    安
                                          法官  蔡    長    林
右正本證明與原本無異。
不得上訴。
                                    法院書記官  李    培    薇
中  華  民  國      九十三      年        四        月      二十二      日
附錄本案論罪科刑法條全文：
法第二百七十六條第一項 (過失致死罪)：
  因過失致人於死者，處二年以下有期徒刑、拘役或二千元以下罰金。
